---
title: "Relatório ADSD - Projeto de medição"
author: "Arthur Emanuel, Arthur Vinícius e Victor Andrade"
date: "2 de julho de 2017"
output:
  html_document: default
  pdf_document: default
---

```{r setup, include=FALSE}
knitr::opts_chunk$set(echo = TRUE)

library(dplyr)
library(ggplot2)

d <- read.csv("out.csv")

d <- d %>% mutate(real_net_time = (net_time - bd_time) - process_time, group = queries + results + rides)

```

## O objetivo

Obter estatísticas que descrevam o comportamento do sistema "garupa.com" em contextos diferentes. E, dessa forma, encontrar pontos de melhoria no seu desempenho.

## Sobre os dados

Para que seja possível uma compreensão dos dados sem ter que voltar para o planejamento do projeto de medição, este grupo escolheu as métricas: tempo de rede, tempo de processamento e tempo de acesso ao banco de dados. Além disso, existem 3 fatores, com seus respectivos níveis: quantidade de requisições feitas em conjunto(1, 200), quantidade de caronas criadas(100, 1000) e quantidade de respostas desejadas(10, 100).

Vale salientar que o fator "quantidade de requsições feitas em conjunto" não foi simulado de forma totalmente condizente com a realidade. Houve a limitação de que a coleta foi feita a partir de um computador e, com isso, não era possível fazer essa quantidade de requisições simultaneamente. Além disso, a API do sistema não aguenta 200 requisições em conjunto (devido ao framework utilizado), por isso as requisições foram enviadas de 50 em 50.

Os dados possuem um total de 1000 observações. Ademais, fazendo-se a separação por combinações de níveis de fatores, temos as seguintes quantidades de observações, para cada combinação:

```{r echo=FALSE}
a <- d %>% group_by(queries, results, rides) %>% 
              summarise(quantity = length(net_time))
a
```

## Um olhar geral

Para termos uma ideia do desempenho do sistema de forma geral, pode-se calcular algumas estatísticas das variáveis escolhidas como métricas. Com isso, pode-se ter uma ideia do desempenho do sistema.

Abaixo estão as médias e seus respectivos desvios padrões de cada tempo de resposta:

1) Tempo de rede
```{r echo=FALSE}
mean(d$real_net_time)
sd(d$real_net_time)
```
2) Tempo de processamento
```{r echo=FALSE}
mean(d$process_time)
sd(d$process_time)
```
3) Tempo de banco de dados
```{r echo=FALSE}
mean(d$bd_time)
sd(d$bd_time)
```

Dessa forma, observa-se que o tempo de maior duração, em média, é o de rede.

De posse desses dados, pode-se calcular o intervalo de confiança (com 95% de confiança) para cada uma das métricas:

1) Tempo de rede
```{r}
t.test(d$real_net_time)
```
2) Tempo de processamento
```{r}
t.test(d$process_time)
```
3) Tempo de banco de dados
```{r}
t.test(d$bd_time)
```

Logo, com 95% de confiança, pode-se afimar que os valores do tempo de rede, em segundos, estarão em [2.094862, 2.303014]. A conclusão se dá de forma análoga em Tempo de processamento e Tempo de banco de dados. A partir desse instante, toda vez que o intervalo de confiança for mencionado, este será para a média, com 95% de confiança.

# Um olhar por grupos

## Tempo de rede

Na sessão anterior, constatou-e, por meio da média e do intervalo de confiança, que o tempo de rede é o que aparenta ser mais custoso para o sistema. Essa métrica pode ter inúmeras variáveis que irão influenciar no seu valor. Portanto, para procurar por uma possível causa dentro do próprio sistema, pode-se observar as combinações dos fatores e procurar por alguma combinação de níveis de um fator x que resulte na mudança brusca de um fator y.

Para isso, agrupou-se os dados por combinação de fatores. Por exemplo, todos as observações que foram coletadas fazendo-se 200 requisições em conjunto, com 10 respostas esperadas e 1000 caroans criadas. E assim por diante. 

Vale salientar que os grupos possuem um ID que foi criado para uma interpretação rápida sobre qual grupo está sendo visualizado. O ID consiste da soma dos níveis dos fatores. No exemplo dado acima, o grupo seria identificado por 1210.

Ao fim desse processo, obteve-se 8 grupos (todas as combinações possíveis). E, com isso, foi gerado um gráfico, no qual cada ponto representa a média para o grupo e cada margem de erro o intervalo de confiança, também para o grupo.

```{r echo=FALSE}

mean <- d %>% group_by(group) %>% 
              summarise(N = length(real_net_time), media = mean(real_net_time), sd = sd(real_net_time), se = sd/sqrt(N))

ggplot(mean, aes(x = as.factor(group), y = media)) + geom_point()+ geom_errorbar(aes(ymax = media +qnorm(0.975)*se, ymin = media - qnorm(0.975)*se))

```


Esse gráfico mostra que o tempo de rede com apenas 1 requisição por vez não passou de 1 segundo, nesta coleta. Além disso, os intervalos de confiança em 3 deles se mostraram pequenos, o que indica pouca variação nos dados. Apenas o grupo formado pela tripla (1, 10, 100), ou seja, 1 requsição em conjunto, 10 respostas esperadas e 100 caronas existentes, mostrou um intervalo de confiança relativamente extenso.

No entanto, é notório que o tempo de rede aumenta drásticamente quando o número de requisições aumenta, o que é esperado. Isso fica claro no gráfico quando os grupos com 200 requisições se distanciam dos grupos com apenas 1. Porém observa-se que o outros dois fatores também podem exercer alguma influência.

Ao observar o grupo 310, percebe-se que, mesmo tendo 200 requisições simultâneas, este ainda continua com tempo de rede médio menor que 1 segundo e seu intervalo de confiança confirma isso. O mesmo não ocorre nos grupos 400, 1210 e 1300. Uma característica comum a esses grupos é a grande quantidade de dados envolvida nas operações. O grupo 400 possui apenas 100 caronas criadas, porém espera que 100 sejam retornadas. O grupo 1210 requer apenas 10 caronas, porém existem 1000 caronas criadas. E, por fim, o grupo 1300 é o que possoui a maior quantidade de recursos, requer 100 respostas e possui 1000 caronas criadas.

Esses são indícios (que devem ser melhor estudados) de que o tempo de rede está ligado tanto a quantidade de requisições feitas simultaneamente, quanto a quantidade de recursos envolvidos na operação.

# Tempo de processamento



```{r echo=FALSE}

mean <- d %>% group_by(group) %>% 
              summarise(N = length(process_time), media = mean(process_time), sd = sd(process_time), se = sd/sqrt(N))

ggplot(mean, aes(x = as.factor(group), y = media)) + geom_point()+ geom_errorbar(aes(ymax = media +qnorm(0.975)*se, ymin = media - qnorm(0.975)*se))

```


# Tempo de banco de dados


```{r echo=FALSE}

mean <- d %>% group_by(group) %>% 
              summarise(N = length(bd_time), media = mean(bd_time), sd = sd(bd_time), se = sd/sqrt(N))

ggplot(mean, aes(x = as.factor(group), y = media)) + geom_point()+ geom_errorbar(aes(ymax = media +qnorm(0.975)*se, ymin = media - qnorm(0.975)*se))

```

